【裁判字號】    89,上易,4041
【裁判日期】    891222
【裁判案由】    妨害自由
【裁判全文】
臺灣高等法院刑事判決                  八十九年度上易字第四四一號
    上訴人
    即被告  戊 ○ ○
            甲 ○ ○
            丁 ○ ○
右上訴人因妨害自由案件，不服臺灣臺北地方法院八十九年度易字第八四五號，中華
民國八十九年八月二十三日第一審判決（起訴案號：臺灣臺北地方法院檢察署八十九
年度偵字第四三二四號）提起上訴，本院判決如左：
    主    文
上訴駁回。
甲○○、丁○○均緩刑參年。
    事    實
一、戊○○因其異姓友人林燕樂與其男友丙○○因故分手後，經常遭丙○○糾纏並以
    電話騷擾，戊○○得悉後，即替林燕樂多次出面以電話與丙○○理論，二人致發
 生口角，心生不悅，復不滿丙○○仍持續糾纏林燕樂，戊○○遂夥同其友人甲○○、丁○○三人，基於犯意聯絡，於民國（下同）八十九年一月十二日（起訴書
    誤載為一月二十日）晚上八時五十分許，共同駕駛Ｔ七—一三四七號自用小客車
    前往台北市○○區○○街六號一樓欲找丙○○理論，丙○○於知悉後，即央求其
    友人乙○○開車載其閃避，適戊○○、甲○○、丁○○三人亦趕至現場，乃駕車
    在後尾隨，於追至台北市○○街二六七號之一門前時，戊○○等人即超車將乙○○所駕駛之小客車攔堵在路旁，戊○○、甲○○、丁○○三人並將丙○○強拉下
    車，戊○○復抓住丙○○頭撞擊停於路旁之車輛車門（尚未成傷），阻止丙○○
    離去，共同以強暴方法妨害丙○○行使權利；並進而脅迫稱：「別太假，如果太
    假，下次拿槍打你。」、「阿樂（即林燕樂）如打電話給我告狀的話，我會再來
    找你麻煩。」等語，以加害生命、身體之事，加以恐嚇，使丙○○心生畏懼，致
    生危害於安全。
二、案經被害人丙○○訴由台北市政府警察局信義分局報告臺灣臺北地方法院檢察署
    檢察官偵查起訴。
    理    由
一、訊據上訴人即被告戊○○、甲○○、丁○○均矢口否認其等有何恐嚇及強制罪犯
    行，被告戊○○辯稱：當天與甲○○、丁○○欲至富陽街找丙○○理論，但未找
    到丙○○，於駕車欲離去時，突見一輛小客車自該處駛出，渠等即駕車在後尾隨
    ，至臥龍街該車突逆向駛入巷內，渠等見狀本欲離去，該車上突然有一瘦高男子
    下車，聽其講話聲音，與電話中與其交談之人相似，乃上前詢問其是否認識丙○○，那人即指車內，其遂上前叫丙○○下車，丙○○自知理虧，當場向其道歉，
    渠等並未強制或恐嚇丙○○等語；被告甲○○辯稱：其與戊○○、丁○○均係同
    事，因其有車代步，故戊○○約其以車載渠等前往找丙○○，到現場後，均由戊○○與丙○○談論，其僅站在一旁觀看，並未插手強制或恐嚇丙○○等語；被告
    丁○○則辯稱：其僅臨時受戊○○之邀，陪同戊○○搭乘甲○○所駕駛之自用小
    客車前往，自始未參予其事，一切均由戊○○與丙○○處理等語。
二、經查：右揭事實，迭據告訴人丙○○於警訊及偵、審中指述綦詳，核與在場目擊
    証人乙○○於警訊及偵、審中證述：「‧‧‧我就勸他（丙○○）不要理蘇某（
    指戊○○），要載他至別的地方聊天，大約二十時四十分許，蘇某就來至丙○○
    住處，我就載著曾某駛離，蘇某一路開車跟在我車後，一直到北市○○街二六七
    號之一停下，曾某就被拖下車撞車門及恐嚇。」、「我開車載曾（賜明）避開他
    們（指戊○○、甲○○、丁○○）時，他們的車子就跟上來，我在巷子繞，他們
    也跟在後；他們車子橫停在我車前，有一位過來將曾（賜明）拉下車，‧‧‧我
    打算下車勸阻，一位胖胖之人（係甲○○）叫我坐回車上；姓蘇的（指戊○○）
    對曾（賜明）說：『若太囂張就拿槍打你』，並有一人（係甲○○）打開後行李
    箱」、「他（丙○○）是我做鐵窗之雇主，央請我開車暫時閃避，戊○○等人亦
    駕車追趕我們座車，至臥龍街攔下我們，結果有一人（指甲○○）過來堵住我，
    並對我說沒你事你閉嘴，另有人（即戊○○）拉丙○○下車至後方打，並說你裝
    傻給你吃子彈等語。」、「（問：另一位幹什麼？）、均站在車頭、車門邊，沒
    說話。」等情大致相符（見偵查卷第八頁反面、第三十三頁反面、原審八十九年
    七月十七日訊問筆錄），且被告戊○○、甲○○、丁○○亦不否認當天確由被告
    甲○○搭載戊○○、丁○○前往台北市○○街找丙○○理論，並駕車在後尾隨至
    台北市○○街等情，雖被告等均辯謂未對丙○○為強制行為及施恐嚇，然被告戊○○當天既邀甲○○、丁○○前往找丙○○理論，見乙○○駕車搭載丙○○離去
    時，猶不罷休駕車在後追趕，至台北市○○街時復超車阻攔乙○○所駕小客車之
    去路，被告等有以強暴行為妨害丙○○等行使權利無訛，再參以被告戊○○等人
    ，係因丙○○與林燕樂間男女糾紛，而替林燕樂找丙○○理論，在攔阻丙○○去
    路後，以帶警告之口吻，恐嚇丙○○不得再對林燕樂騷擾、糾纏，乃情理之常。
    況被告戊○○等未對丙○○施恐嚇，為何丙○○會如被告戊○○所稱當場向其致
    歉？益徵被告等確有強拉丙○○下車，並抓丙○○之頭碰撞路旁小客車車門，再
    對其施恐嚇無訛。被告戊○○、甲○○、丁○○等所辯，要均係卸責之詞，委無
    足採，本件事證明確，被告等犯行均洵堪認定。
三、核被告戊○○、甲○○、丁○○所為，均係犯刑法第三百零四條第一項（原審漏
    載第一項，應予補正）之強制罪及第三百零五條之恐嚇罪。被告三人間，有犯意
    聯絡及行為分擔，均為共同正犯。被告等所犯前開二罪間，有方法結果之牽連關
    係，應依刑法第五十五條前段規定，從較重之強制罪處斷。公訴意旨起訴法條欄
    雖漏列被告等亦犯刑法第三百零五條之罪，惟該事實於起訴事實中業已述及，本
    院自得依職權認定事實適用法律，併此敘明。
四、原審以被告所犯罪証明確，援引刑法第二十八條、第三百零四條第一項、第三百
    零五條、第五十五條、第四十一條，罰金罰鍰提高標準條例第一條前段、第二條
    ，審酌被告三人之品行、犯罪動機、目的、手段、所生危害及犯罪後態度等一切
    情狀，量處被告戊○○五月，量處被告甲○○、丁○○各有期徒刑三月，並均諭
    知以三百元為易科罰金之折算標準，認事用法允無違誤，量刑妥適，被告等上訴
    意旨均空言否認犯罪，徒陳詞指摘原判決失當，要均無理由，應駁回其等之上訴
    。
五、又查被告甲○○、丁○○前均未曾受有期徒刑以上刑之宣告，係偶發初犯，有台
    灣高等法院檢察署刑案紀錄簡覆表二份在卷可按，且本次係受友戊○○人之邀始
    行前往，犯罪情節輕微，經此教訓，當知警惕，無再犯之虞，本院認有期徒刑之
    宣告，已足勵其等自新，被告甲○○、丁○○二人之刑均以暫不執行為適當，爰
    併予諭知緩刑三年，以啟來茲。
六、據上論斷，應依刑事訴訟法第三百六十八條、刑法第七十四條第一款，判決如主
    文。
本案經檢察官蔡薰慧到庭執行職務。
中    華    民    國    八十九    年      十二      月      二十二      日
                            臺灣高等法院刑事第十六庭
                                審判長法  官  黃  鴻  昌
                                      法  官  陳  國  文
                                      法  官  蔡  彩  貞
右正本證明與原本無異。
不得上訴。
                                      書記官  黃  千  鶴
中    華    民    國    八十九    年      十二      月      二十六      日
附錄本案論罪科刑法條全文：
刑法第三百零四條：
以強暴、脅迫使人行無義務之事或妨害人行使權利者，處三年以下有期徒刑、拘役或
三百元以下罰金。
前項之未遂犯罰之。
刑法第三百零五條：
以加害生命、身體、自由、名譽、財產之事恐嚇他人，致生危害於安全者，處二年以
下有期徒刑、拘役或三百元以下罰金。


司法院資訊處製作；財團法人民間司法改革基金會備份。
